臺灣高雄地方法院刑事判決　　　　　 110年度審易字第1061號
公　訴　人　臺灣高雄地方檢察署檢察官
被　　　告　雷子青


上列被告因妨害名譽案件，經檢察官提起公訴（110年度偵字第0
0000號），本院判決如下：
    主  文
雷子青犯公然侮辱罪，處罰金新臺幣伍仟元，如易服勞役，以新
臺幣壹仟元折算壹日。
    事  實
一、雷子青與余傑庭為車友關係，共同加入LINE「高雄-吃飯喝
    茶團2021」之群組，群組有10名互相認識之成員，該群組成
    員於民國110年5月16日在群組討論疫情相關事宜，余傑庭於
    當日14時52分許，在上開群組發佈「有政府請安心」之訊息
    ，雷子青竟基於妨害名譽之犯意，於當日20時30分許，在高
    雄市○○區○○街000巷00號十樓住處上網，標註上開訊息
    並留言「幹你娘...你支持的症腐是這樣在破害人民的...操
    你嗎逼」等語，公然貶損余傑庭之人格及社會評價。
二、案經余傑庭訴由高雄市政府警察局左營分局移送臺灣高雄地
    方檢察署檢察官偵查起訴。
    理  由
壹、證據能力部分
    按被告以外之人於審判外之言詞或書面陳述，除法律有規定
    者外，不得作為證據；又被告以外之人於審判外之陳述，雖
    不符刑事訴訟法第159條之1至第159條之4之規定，而經當事
    人於審判程序同意作為證據，法院審酌該言詞陳述或書面陳
    述作成時之情況，認為適當者，亦得為證據，刑事訴訟法第
    159條第1項、第159條之5第1項分別定有明文。查檢察官、
    被告對於本判決所引用各項傳聞證據，均同意有證據能力（
    見審易卷第33頁），本院審酌各該證據並非違法取得，與待
    證事實具關聯性，證明力亦非明顯過低，以之作為證據使用
    係屬適當，自均得採為認定事實之證據。
貳、認定犯罪事實所憑之證據及理由：
    訊據被告雷子青固不諱言於前揭時、地，在群組內，為上述
    留言，惟否認有公然侮辱犯行，辯稱：我這些對話不是罵告
    訴人，是針對政府，幹你娘的你是指政府等語（見審易卷第
    43頁）。經查：
一、被告前揭不諱言部分，核與證人余傑庭於警詢及偵訊時之證
    述情節相符，且有LINE對話擷圖可佐，此部分應堪認定。
二、被告以前詞置辯，故本案有疑義，應予審究者，厥為：㈠被
    告前揭留言，是否為侮辱余傑庭之言語？㈡被告在上開群組
    留言，是否該當公然？本院說明如下：
㈠、被告前揭留言，是否為侮辱余傑庭之言語？
１、證人余傑庭於警詢時證稱：我在左營區住家中使用手機，於
    110年5月16日在群組「高雄-吃飯喝茶團2021」的10人群組
    中，因為討論疫情的關係，我於14時52分回覆一句「有政府
    請安心」的廣告詞，到了20時30分許群組內，一名暱稱「雷
    子青」的朋友，對我這句話進行回覆，內容為「幹你娘....
    你支持的症腐是這樣在破害人民的…操你嗎逼」，我於23時
    許發現，便於23時58分回覆他這段內容，「請問你是在罵我
    嗎？如果你有空明天我找你一下。」，事後我也有標記他請
    他說明，但他只回覆「我罵的是【綠畜】」，我回「我只關
    心你罵我這件事」，雷子青回覆我「我說我是罵綠畜，你自
    己要承認我也沒辦法」。我認為他明顯就是在罵我，因為他
    是以標記訊息回覆的方式來回覆，並不是直接輸入訊息，所
    以很明顯就是在罵說有政府請安心的人，就是我送出的訊息
    等語（見警卷第8頁至第9頁）。
２、佐以被告特別標註余傑庭留言之「有政府請安心」，在該標
    註下方回覆「幹你娘...你支持的症腐是這樣在破害人民的.
    ..操你嗎逼」之文字，有LINE對話擷圖1張在卷可查（見警
    卷第11頁圖二），益證被告係在回覆證人余傑庭留言之意。
３、觀之「幹你娘...你支持的症腐是這樣在破害人民的...操你
    嗎逼」之文義，所謂「你支持的症腐」中的「你」應非如被
    告辯解是「政府」之意；佐以被告前揭訊息，係在回覆余傑
    庭之留言乙節，堪認前揭被告回覆中之「你」係指余傑庭無
    誤。
４、按所謂「侮辱」係以使人難堪為目的，以言語、文字、圖畫
    或動作，表示不屑輕蔑或攻擊之意思，足以貶損個人在社會
    上所保持之人格或地位之評價。查，被告以「幹你娘」、「
    操你嗎逼」辱罵余傑庭，足使余傑庭感覺人格遭受攻擊，是
    以該言詞足以貶損其名譽、尊嚴之評價，足認為侮辱余傑庭
    之言語。
㈡、被告在上開群組留言，是否該當公然？
１、按刑法第309條中「公然」之意義，祇以不特定人或多數人
    得以共見共聞之狀況為已足，至於所謂「多數人」係包括特
    定之多數人在內，其人數應視立法本旨及實際情形已否達於
    公然程度而定（司法院釋字第145號解釋意旨參照），且不
    以實際上果已共見共聞為必要（司法院院字第2033號、第21
    79號解釋意旨參照）。
㈡、由被告在「高雄-吃飯喝茶團2021」LINE群組中，回覆余傑
    庭訊息之截圖，可知當時該群組，已有10人加入，有LINE對
    話擷圖4張附卷可憑（見警卷第11頁），堪認是特定多數人
    可共見共聞之場域。再者，群組內成員都相互認識乙情，業
    據被告於偵訊時坦認在卷（見偵卷第18頁），是以被告在特
    定多數人可共見共聞之群組中，因群組成員相互認識，而被
    告特別標註回覆余傑庭前揭訊息，又以上開文字侮辱余傑庭
    ，故群祖內成員皆知悉被告係在侮辱余傑庭，當成立公然侮
    辱犯行。
三、綜上，本案事證已臻明確，被告所辯尚難信實，其上開犯行
    堪以認定，應依法論科。
參、論罪科刑：
一、核被告雷子青所為，係犯刑法第309條第1項之公然侮辱罪。
二、本院審酌被告與余傑庭本係車友，不思尊重他人言論，卻以
    上開文字辱罵余傑庭，足以貶損余傑庭之人格及地位，致余
    傑庭受有精神上之痛苦，顯見欠缺尊重他人名譽權之觀念，
    且余傑庭迄今不願與其達成和解或調解等情（見偵卷第29頁
    ）。惟考量被告並無前科，有臺灣高等法院被告前案紀錄表
    1份可佐，素行尚佳，暨思以被告於警詢時自承之智識程度
    及經濟狀況等一切情狀，量處如主文所示之刑，並諭知易服
    勞役之折算標準。
據上論斷，應依刑事訴訟法第299條第1項前段，刑法第309條第1
項、第42條第3項前段，刑法施行法第1條之1第1項，判決如主文
。
本案經檢察官蘇聰榮提起公訴，檢察官范文欽到庭執行職務。
中    華    民    國   110    年    11    月    30    日
                  刑事第五庭  法  官  陳川傑
以上正本證明與原本無異。
如不服本判決應於收受送達後20日內向本院提出上訴書狀，並應
敘述具體理由；如未敘述上訴理由者，應於上訴期間屆滿後20日
內向本院補提理由書（均須按他造當事人之人數附繕本）「切勿
逕送上級法院」。
因疫情而遲誤不變期間，得向法院聲請回復原狀。
中    華    民    國   110    年    11    月    30    日
                              書記官  王翌翔
附錄本案論罪科刑法條：
中華民國刑法第309條
公然侮辱人者，處拘役或 9 千元以下罰金。
以強暴犯前項之罪者，處 1 年以下有期徒刑、拘役或 1 萬 5
千元以下罰金。